臺灣士林地方法院民事判決　　　　　　　94年度簡上字第80號
上　訴　人　甲○○
訴訟代理人　劉大新　律師
複代 理 人　舒建中　律師
　　　　　　陳昌羲　律師
被上 訴 人　丙○○
訴訟代理人　蔡樹基　律師
上列當事人間請求確認本票債權不存在事件，上訴人對於中華民
國94年3月24日本院士林簡易庭94年度士簡字第126號第一審判決
提起上訴，本院於94年11月3日言詞辯論終結，判決如下：
    主  文
上訴駁回。
第二審訴訟費用由上訴人負擔。
    事實及理由
一、上訴人起訴主張：上訴人於民國89年7 月間將陽信商業銀行
    股份有限公司（下稱陽信銀行）股票500 張（下稱系爭股票
    ）計500,000 股，以新台幣（下同）9,000,000 元售予被上
    訴人，上訴人並出具立據書予被上訴人，擔保售予被上訴人
    之陽信銀行股票之價值於92年12月31日前可達到9,000,000
    元，即每股價格18元，否則上訴人願就未達上述價格部分補
    償被上訴人。上訴人並簽發1 紙票號027827號，發票日89年
    7 月10日，到期日92年12月31日，面額4,000,000 元之本票
    （下稱系爭本票）交予被上訴人作為擔保。至系爭股票是否
    上市，僅係達成上述價格之利多因素，並非必備條件。否則
    系爭股票雖未上市但股價已達9,000,000 元時，上訴人豈非
    仍應負補償責任。而系爭股票之股價於89年9 月5 日曾達到
    每股18元之價格，上訴人已無庸再補足差額，系爭本票所擔
    保之債務並不存在。詎被上訴人竟持系爭本票向鈞院聲請裁
    定准予強制執行獲准。為此訴請確認系爭本票債權不存在等
    語。
二、被上訴人則以：上訴人出具之立據書明載系爭股票於92年12
    月31日前如有「未上市」或「股價未達9,000,000元」之任
    一情形，上訴人即應補足差價4,000,000 元（每股售價18元
    與票面金額10元之差價為8 元，500,000 股之差價計4,000,
    000元）。又系爭股票是否上市乃兩造約定之重要內容，系
    爭股票如未上市，被上訴人實不知要將系爭股票售予何人？
    今陽信銀行股票既未上市，上訴人即應依約補足被上訴人差
    價4,000,000 元，系爭本票債權並非不存在等語資為抗辯。
三、本件原審對於上訴人之請求，判決上訴人全部敗訴，上訴人
    全部聲明不服求為廢棄原判決，並確認系爭本票債權不存在
    。被上訴人則求為判決駁回上訴。
四、兩造不爭執事項如下：
　(一)上訴人於89年7 月10日出具立據書予被上訴人，該立據書記
  　載：「本人甲○○與丙○○於民國89年7 月間達成協議，由
    本人甲○○經手股票買賣給丙○○陽信銀行股票500 張作價
    9,000,000 元整，將於92年12月31日止，保證達到此價（9,
    000,000 元），即每股價格18元，如未上市或股價未達此價
    （9,000,000 元），本人甲○○願將此差價補足於丙○○先
    生，並開立本票1 張（No027827）金額4,000,000 元作為保
    證，口說無憑，願立此據，以示公正。」。
　(二)陽信銀行迄今尚未上市、上櫃。
　(三)陽信銀行之股票於89年9 月5 日有1 筆以每股18元之價格，
    合計53,000股申讓登記。
五、得心證之理由：
  (一)上訴人於89年7 月10日曾出具記載：「本人甲○○與丙○○
    於民國89年7 月間達成協議，由本人甲○○經手股票買賣給
    丙○○陽信銀行股票500 張作價9,000,000 元整，將於92年
    12月31日止，保證達到此價（9,000,000 元），即每股價格
    18元，如未上市或股價未達此價（9,000,000 元），本人甲
    ○○願將此差價補足於丙○○先生，並開立本票1 張（No02
    7827）金額4,000,000 元作為保證，口說無憑，願立此據，
    以示公正。」之立據書予被上訴人，並簽發系爭本票交予被
    上訴人作為擔保之事實，為兩造所不爭執。是系爭本票之原
    因債權乃被上訴人請求上訴人補足差價4,000,000 元之債權
    。故本件爭點厥為被上訴人主張上訴人依約應補足其差價4,
    000,000元，有無理由？
  (二)按解釋契約，固須探求當事人立約時之真意，不能拘泥於契
    約之文字，但契約文字業已表示當事人真意，無須別事探求
　　者，即不得反捨契約文字而更為曲解，最高法院著有17年上
    字第1118號判例可資參照。系爭立據書明載：「如未上市或
    股價未達此價（9,000,000 元），本人甲○○願將此差價補
    足於丙○○先生，」等語，其契約文字已明白表示系爭股票
    如有「未上市」或「股價未達此價（9,000,000 元）」任一
    情形，上訴人即應補足被上訴人差價，不容上訴人更為曲解
    。又系爭股票能否於92年12月31日前上市，攸關系爭股票能
    否在公開市場買賣，其與系爭股票之股價能否達到9,000,00
    0 元，皆足以影響上訴人為購買系爭股票意思之決定。被上
    訴人辯稱：系爭股票上市與否，僅係達成上述股價之利多因
    素，並非必備條件云云，洵不足採。又被上訴人仍持有系爭
    股票未出售，無論系爭立據書所載「股價未達此價（9,000,
    000 元）」之「股價」係指公開市場之價格，抑係被上訴人
    自行與買受人協議訂定之價格，皆無礙被上訴人本於立據書
    之約定請求上訴人補足差價。則陽信銀行之股票於89年9 月
    5 日雖有1 筆以每股18元之價格，合計53,000股申讓登記，
    上訴人仍不免其補足差價之義務。再者，系爭立據書明載：
    「‧‧‧本人甲○○願將此差價補足於丙○○先生，並開立
  　本票1 張（No027827）金額4,000,000 元作為保證，‧‧‧
    」等語，被上訴人主張上訴人應補足其差價4,000,000 元（
    即每股售價18元與票面金額10元之差價為8 元，500,000 股
    之差價計4,000,000 元），洵屬有據。
  (三)系爭本票之原因債權既屬存在，上訴人訴請確認系爭本票債
    權不存在，不應准許。原審為上訴人敗訴之判決，於法並無
    違誤。上訴意旨指摘原判決不當，求予廢棄改判，為無理由
    ，應予駁回。
　(四)本案事證已臻明確，兩造其餘陳述、所提證據及證人乙○○
  　之證詞，經審酌於判決結果並無影響，無庸詳予論述，附此
    敘明。
六、據上論結，本件上訴為無理由，依民事訴訟法第436 條之1
    第3 項、第449 條第1 項、第78條，判決如主文。
中　　華　　民　　國　　94　　年　　11　　月　　17　　日
                  民事第一庭  審判長法  官  黃小瑩
                                    法  官  洪舜帆
                                    法  官  楊智勝
以上正本證明與原本無異。
本件當事人須以本判決適用法律顯有錯誤為上訴理由時，始得於
本判決送達後20日內向本院提出上訴狀，如已於本判決宣示後送
達前提起上訴者，應於判決送達後10日內補具上訴理由，（均按
他造當事人之人數附繕本），並經本院許可後方得上訴最高法院
。
中　　華　　民　　國　　94　　年　　11　　月　　21　　日
                                    書記官  黃王雅寬
